【裁判字號】    97,簡上,116
【裁判日期】    970724
【裁判案由】    給付租金
【裁判全文】
臺灣高雄地方法院民事判決           97年度簡上字第116號
上  訴  人  甲○○
訴訟代理人  陳豐裕律師
被上訴人    乙○○
上列當事人間給付租金事件，上訴人對於中華民國96年12月25日
本院鳳山簡易庭96年度鳳簡字第2223號第一審簡易判決提起上訴
，本院於民國97年7 月10日言詞辯論終結，判決如下：
    主  文
原判決關於駁回上訴人後開第二項之訴部分，暨除確定部分外訴
訟費用之裁判廢棄。
被上訴人應再給付上訴人新臺幣陸仟零玖拾玖元及自民國九十六
年十一月八日起至清償日止，按年息百分之五計算之利息。
其餘上訴駁回。
第一審（除確定部分外）及第二審訴訟費用由被上訴人負擔百分
之六，餘由上訴人負擔。
    事實及理由
一、上訴人主張：被上訴人於民國96年1 月16日向伊租用門牌號
    碼高雄縣大社鄉○○路435 之2 號房屋（下稱系爭房屋），
    約定每月租金新台幣（下同）32,000元（下稱系爭租約），
    並由被上訴人負擔系爭房屋租賃期間之水電費用。詎被上訴
    人竟積欠96年度7 、8 、9 月3 個月份之租金共計96,000元
    未為給付，且未依約繳付系爭房屋自96年5 月7 日起至同年
    9 月初之電費計21,999元。至被上訴人雖抗辯系爭房屋係伊
    向訴外人李月英所承租，其因遭李月英請求搬遷而無法就系
    爭房屋為使用收益，已合法終止系爭租約云云，惟伊與李月
    英間就系爭房屋已成立不定期租賃契約，且給付租金予李月
    英至96年11月份，而李月英亦曾口頭同意伊將系爭房屋轉租
    ，故伊將系爭房屋轉租予被上訴人，被上訴人尚無無法為使
    用收益之情事可言，被上訴人終止系爭租約，並非合法。為
    此爰依租賃契約之法律關係提起本訴，請求判命被上訴人給
    付上訴人117,999 元，及自起訴狀繕本送達翌日即96年11月
    8 日起至清償日止按年息5%計算之利息。
二、被上訴人則以：系爭房屋之所有權人為訴外人李月英而非上
    訴人，上訴人於94年1 月12日向李月英承租系爭房屋，租賃
    期限至95年7 月14日止，渠等並約定上訴人不得將系爭房屋
    轉租。惟伊向上訴人承租系爭房屋時，上訴人並未告知其非
    系爭房屋之所有權人且無轉租之權限，顯已違反誠信原則，
    且李月英於96年6 月22日寄發存證信函通知伊屬無權占用系
    爭房屋，並限期伊於同年月29日前遷離系爭房屋，經伊要求
    上訴人出面處理未獲置理，伊乃寄發存證信函通知上訴人終
    止系爭租約，並於96年7 月5 日遷出系爭房屋。則兩造間之
    系爭租約既經伊合法終止，上訴人自不得再向伊追討租賃契
    約終止後之租金。另兩造曾就96年5 、6 月份之租金事宜進
    行調解時，上訴人自承伊已給付96年5 月份租金，兩造並達
    成以押租金總額64,000元之一半即32,000元抵付96年6 月份
    租金之協議，故伊於上訴人處尚留存有押租金32,000元足供
    抵付電費，伊應未積欠上訴人系爭房屋之電費等語，資為抗
    辯。
三、經原審調查審認後，判決被上訴人應給付上訴人22,066元，
    及自96年11月8 日起至清償日止，按年息5 % 計算之利息，
    並駁回上訴人其餘之訴，且依職權就上訴人勝訴部分宣告假
    執行。嗣上訴人聲明不服，就其敗訴部分提起上訴，並於本
    院聲明：(一)原判決不利於上訴人之部分廢棄。(二)上開廢棄部
    分，被上訴人應再給付上訴人95,9 33 元，及自96月8 日起
    至清償日止，按年息5%計算之利息。被上訴人則於本院聲明
    ：上訴駁回（原審判命被上訴人給付部分，未據聲明不服，
    已告確定）。
四、兩造不爭執之事項如下，並有房屋租賃契約書2 份、民事起
    訴狀、調解筆錄、存證信函及掛號郵件收件回執等附卷可稽
    ：
  (一)上訴人於95年1 月12日向訴外人李月英承租系爭房屋，約定
    租賃期間自94年12月15日起至95年7 月14日止，每月租金14
    ,000 元 。
  (二)上訴人於96年1 月16日將系爭房屋轉租予被上訴人，約定租
    賃期間自96年2 月1 日起至98年1 月31日止，每月租金32,0
    00元，押租金64,000元。
  (三)兩造曾於96年7 月間，因被上訴人未給付96年5 、6 月份租
    金而爭訟，嗣經本院調解成立，調解內容為被上訴人願以押
    租金64,000元全數抵繳積欠上訴人之該2 月份之租金。
  (四)訴外人李月英曾於96年6 月間寄發存證信函通知被上訴人係
    無權占有系爭房屋，並限期被上訴人於同年月29日搬遷，嗣
    經被上訴人於96年6 月28日以大社郵局高雄（34支）4134-0
    郵局第01220 號存證信函通知上訴人終止兩造間之系爭租約
    ，上訴人並於96年7 月9 日收受該存證信函。
五、本件之爭點為：(一)被上訴人終止系爭租約是否合法？(二)上訴
    人得請求被上訴人給付之租金及電費為若干？茲分別論述如
    下：
  (一)被上訴人終止系爭房屋租賃契約是否合法？
  1.按出租人應以合於所約定使用收益之租賃物，交付承租人，
    並應於租賃關係存續中，保持其合於約定使用、收益之狀態
    ；租賃關係存續中，因不可歸責於承租人之事由，致租賃物
    之一部滅失者，承租人得按滅失之部分，請求減少租金。前
    項情形，承租人就其存餘部分不能達租賃之目的者，得終止
    契約；前條規定，於承租人因第三人就租賃物主張權利，致
    不能為約定之使用、收益者準用之；民法第423 條、第435
    條及第436 條分別定有明文。
  2.經查，系爭房屋為訴外人李月英所有，上訴人於95年1 月12
    日向李月英承租系爭房屋，租賃期限自94年12月15日起至95
    年7 月14日止，每月租金14,000元，雙方並約定上訴人未經
    李月英同意不得將系爭房屋出借、轉租、頂讓或變相以其他
    方法交由他人使用，嗣上開租賃期滿，上訴人仍繼續繳交租
    金予李月英，李月英亦無表示反對之意思，但雙方未再簽訂
    租賃契約書等情，業據證人李月英於原審證述明確（原審卷
    第34頁），並有房屋租賃契約書1 份附卷可稽（原審卷第9
    至10頁）。上訴人主張其與李月英間就系爭房屋已成立不定
    期租賃關係，尚屬可採。
  3.又上訴人於96年1 月16日將系爭房屋轉租予被上訴人，兩造
    雖約定租賃期限自96年2 月1 日起至98年1 月31日止，但系
    爭房屋之所有權人李月英於96年6 月22日以楠梓郵局第544
    號存證信函通知被上訴人係無權占有其所有系爭房屋，並限
    期被上訴人於同年月29日前遷離系爭房屋等情，亦據證人李
    月英於原審證述明確，並有存證信函1 份在卷足憑（原審卷
    第11頁）。按租賃契約依民法第451 條規定更新後，僅發生
    期限變更之效果，其餘內容（如租金及其他條件）並未隨同
    變更（最高法院64年台上字第1579號判例意旨參照），而上
    訴人與李月英訂立前開租賃契約時，既已明文約定上訴人未
    經其同意不得將系爭房屋轉租他人使用，該項租賃契約內容
    自不因上訴人與李月英就系爭房屋嗣已變更為不定期租賃契
    約而有所變更，是上訴人自無將系爭房屋轉租（出租）予被
    上訴人之正當權源。雖上訴人主張李月英曾口頭同意其轉租
    ，被上訴人就系爭房屋仍可為使用收益云云，惟此為被上訴
    人所否認，且上訴人就此亦未能舉證以實其說，況李月英倘
    曾同意上訴人轉租，又豈有寄發存證信函通知被上訴人係屬
    無權佔用其所有系爭房屋，並限期被上訴人搬遷之理？上訴
    人此部分主張，自難採信。職是，被上訴人既因上訴人欠缺
    出租系爭房屋之正當權源，致遭系爭房屋之所有人李月英本
    於系爭房屋之所有權通知限期遷離系爭房屋，且復無從以其
    與上訴人間系爭房屋租賃契約之債之關係，據以對抗李月英
    ，而無法就系爭房屋之全部為約定之使用，被上訴人自得依
    民法第436 條之規定主張終止系爭租約。
  4.從而，被上訴人於96年6 月28日以大社郵局高雄（34支）41
    34-0郵局第01220 號存證信函向上訴人為終止兩造間系爭租
    約之意思表示，上訴人並於96年7 月9 日收受該存證信函，
    則兩造間之系爭租約自已於96年7 月9 日合法終止。是被上
    訴人抗辯兩造間之系爭租約已經其合法終止一節，洵堪採信
    。
  (二)上訴人得請求被上訴人給付之租金及電費為若干？
  1.按承租人應依約定日期，支付租金，民法第439 條前段定有
    明文。本件上訴人主張被上訴人應給付其96年7 至9 月3 個
    月份之租金共計96,000元云云，惟系爭房屋租賃契約業經被
    上訴人於96年7 月9 日合法終止，已如前述，則上訴人自僅
    得請求被上訴人給付自96年7 月1 日起至同年9 日止之租金
    共計9,290 元（32,000×9/31=9,290），逾此範圍之請求，
    即屬無據。
  2.次按「租期內，租賃之稅捐，由甲方（即上訴人）負擔，而
    乙方（即被上訴人）所用之水電費及其營業所生之稅捐，由
    乙方負擔」，兩造所訂系爭房屋租賃契約書第12條定有明文
    。查系爭房屋96年5 月7 日起至同年7 月5 日止及同年7 月
    6 日起至同年9 月初止各2 個份之電費分別為18,701元及3,
    298 元，總計為21,999元等情，有上訴人提出之電費通知及
    收據2 紙附卷可稽（原審卷第28至29頁），且為兩造所不爭
    執。雖上訴人主張被上訴人應給付其上開4 個月份之電費21
    ,999 元 ，惟系爭租賃契約既已經被上訴人於96年7 月9 日
    合法終止，則依前開規定，被上訴人自僅應負擔系爭房屋96
    年5 月7 日起至同年7 月9 日止之電費，其中96年5 月7 日
    起至同7 月5 日止之電費計為18,701元，而96年7 月6 日起
    至同年月9 日止計3 日之電費，按一般用電計費係以2 個月
    期間為計算基準之比例核算之結果，計為165 元（3,298 ×
    3/60＝165 ，元以下四捨五入），合計為18,866元（1,8701
    + 165 ＝18,866）。是上訴人主張依據系爭租約之約定，被
    上訴人應給付其上開電費18,866元，自屬有據，逾此部分之
    請求，即無理由。
  3.至被上訴人雖抗辯：伊在上訴人處尚有32,000元之押租金得
    抵付上開積欠之電費云云，惟查兩造前曾於96年7 月間，因
    被上訴人未給付96年5 、6 月份租金而爭訟，嗣經本院調解
    成立，調解內容為被上訴人願以上開押租金64,000元全數抵
    繳積欠上訴人之該2 月份之租金等情，有民事起訴狀及調解
    筆錄在卷可稽（原審卷第15至16頁、第27頁）。則被上訴人
    繳付之押租金64,000元既已經悉數抵償其前所積欠之96年5
    、6 月兩月份之租金，自無從再用以抵付其積欠之上開電費
    。被上訴人上開所辯，委無可採。
  4.綜上，上訴人得請求被上訴人給付之租金及電費總計為28,
    165元 （9,290+18,866=28,165）。
六、從而，上訴人本於租賃契約之法律關係，請求被上訴人給付
    積欠之租金及電費共計28,165元，及自起訴狀繕本送達被上
    訴人之翌日即96年11月8 日起至清償日止，按年息5%計算之
    利息，為有理由，應予准許，逾此所為請求，為無理由，應
    予駁回。原審僅判決命被上訴人給付22,066元本息，就被上
    訴人應再給付上訴人6,099 元本息部分，為上訴人敗訴之判
    決，尚有未洽，上訴意旨求予廢棄改判，為有理由，爰由本
    院予以廢棄改判如主文第2 項所示。至於上訴人上訴請求被
    上訴人應再給付超過6099元本息部分，原判決為上訴人敗訴
    之判決，經核於法並無不合，上訴意旨求予廢棄改判，為無
    理由，應駁回其上訴。
七、本件事證已臻明確，兩造其餘攻擊防禦方法，經核與本判決
    結果不生影響，爰不一一論敘，併此敘明。
八、據上論結，本件上訴為一部有理由，一部無理由，應依民事
    訴訟法第436 條之1 第3 項、第449 條第1 項、第450 條、
    第79條、第460條，判決如主文。
中    華    民    國    97    年    7     月    24    日
                  民事第一庭  審判長法  官  朱玲瑤
                                    法  官  陳宛榆
                                    法  官  劉惠娟
正本係照原本作成。
本判決不得上訴。
中    華    民    國    97    年    7     月    24    日
                                    書記官  林雯琪


司法院資訊處製作；財團法人民間司法改革基金會備份。
